【裁判字號】    89,自,825
【裁判日期】    891116
【裁判案由】    詐欺
【裁判全文】
臺灣臺中地方法院刑事判決                          八十九年度自字第八二五號
    自  訴  人  丙○○
    被      告  乙○○
    被      告  甲○○
右列被告因詐欺案件，經自訴人提起自訴，本院判決如左：
    主  文
乙○○、陸    均無罪。
    理  由
一、自訴意旨略以：自訴人於民國八十一年間，透過朋友介紹與被告乙○○認識，當
    時被告乙○○係以貴陽廣告社名義，對外承包招牌業務，而於八十三年二月間，
    向自訴人訂購路標一批，價款共新台幣二十八萬六千四百元，該批路標經自訴人
    夫妻率數名工人趕工月餘完工交貨，由被告乙○○於八十三年六月下旬，將被告
    陸    （原名陸惠芳）簽發，台灣省合作金庫為付款人，八十三年八月二十日期
    ，第0000000號支票，背書後交予自訴人，詎屆期提示竟遭退票（該支票
    於八十三年七月一日成拒絕往來戶），經自訴人催討，被告陸    亦置之不理，
    拖延多年迄無任何回應，且遷移居所更改姓名，另被告乙○○亦無積極解決之意
    ，可知被告等企圖不良共同勾結，以支票為行騙工具，因認被告等涉有詐欺罪嫌
    云云。
二、按犯罪事實應依證據認定之，無證據不得推定其犯罪事實，刑事訴訟法第一百五
    十四條定有明文。又刑法第三百三十九條第一項詐欺取財罪之成立，以意圖為自
    己不法之所有，以詐術使人將本人或第三人之物交付為要件，此觀之該條項規定
    自明。本件訊據被告等堅詞否認詐欺犯行，被告乙○○辯稱伊向自訴人訂購路標
    ，交付陸    簽發之支票，該支票係陸    之夫向伊借錢所交付，當時伊從事建
    築廣告業務，建設公司交給伊之支票亦遭退票，現已陸續清償自訴人等語。被告
    陸    則以該支票係其前夫張中泰向乙○○借款，而交付乙○○，後因生意不好
    才退票，其不認識自訴人等語置辯。經查自訴人已自承向其訂購路標者係被告乙
    ○○，其不認識被告陸    ，被告乙○○前係經營廣告業務等情，可知被告乙○
    ○向自訴人訂購路標，係屬其業務範圍，自難認有施用詐術可言。又被告乙○○
    當時確因遭人倒債，致未能給付自訴人貨款，目前已按月陸續清償自訴人二千元
    或三千元，復有其提出金額高達八十餘萬元之支票、退票理由單及跨行匯款單可
    稽，雖自訴人指稱匯款係清償自訴人之妻另積欠之會款及材料錢云云，惟被告乙
    ○○之妻既仍積欠自訴人債務，則其夫妻現已經濟狀況不佳，被告乙○○供稱匯
    款係其夫妻共同清償自訴人等語應符常情，顯見被告乙○○尚無詐欺故意。又被
    告乙○○、陸    均供承上開支票係被告陸    之夫前向被告乙○○借款所交付
    ，而向自訴人訂購路標者係被告乙○○，並非被告陸    ，縱被告陸    簽發之
    上開支票屆期未獲兌現，亦不能謂被告陸    對自訴人其有施用詐術及不法所有
    意圖。綜上所述，被告等所為均與刑法上詐欺取財罪之構成要件有間，尚不能令
    負該罪責。此外復查無其他積極證據，足證被告等有何詐欺犯行，自應為其等無
    罪之諭知。
據上論斷，應依刑事訴訟法第三百四十三條、第三百零一條第一項，判決如主文。
中      華      民      國      八十九      年      十一    月    十六  日
                                        法  官  鍾  堯  航
右正本證明與原本無異。
如不服本判決，應於送達後十日內向本院提出上訴狀（須附繕本），上訴於台灣高等
法院台中分院。
                                        書記官
中      華      民      國      八十九      年      十一    月    十六  日


司法院資訊處製作；財團法人民間司法改革基金會備份。
